【裁判字號】    97,訴,373
【裁判日期】    970808
【裁判案由】    清償借款
【裁判全文】
臺灣士林地方法院民事判決               97年度訴字第373號
原      告  甲○○
                        5樓
訴訟代理人  邱姿瑛律師
被      告  乙○○
訴訟代理人  朱子慶律師
複代理人    孫寅律師
上列當事人間清償借款事件，本院於民國97年7 月18日言詞辯論
終結，判決如下：
    主  文
被告應給付原告新臺幣貳佰壹拾柒萬柒仟元，及自民國九十七年
二月十二日起至清償日止，按年息百分之五計算之利息。
訴訟費用由新臺幣貳萬貳仟伍佰捌拾貳被告負擔。
本判決於原告以新臺幣柒拾貳萬陸仟元供擔保後，得假執行；但
被告如以新臺幣貳佰壹拾柒萬柒仟元為原告預供擔保，得免為假
執行。
    事實及理由
一、本件被告未於最後言詞辯論期日到場，核無民事訴訟法第38
    6 條所列各款之情形，應依原告聲請，由其一造辯論而為判
    決。
二、原告主張︰兩造約於民國83年間，同受僱於臺北市SOGO俱樂
    部，因均擔任健身教練而熟識。約自85年間開始，被告以其
    私人經營生意需資金週轉為由，陸續向伊借款，至91年間，
    被告僅返還新臺幣（下同）10幾萬元，之後即藉詞拖欠。至
    95年間，伊自上述俱樂部離職，被告亦提出辭呈，兩造結算
    確認被告尚積欠之借款金額計217 萬7,000 元後，遂由被告
    於95年6 月26日書立借據（下稱系爭借據）為憑。嗣經伊多
    次催討，被告迄不返還。為此，依消費借貸之法律關係，訴
    請被告給付上述欠款，及自97年2 月12日（即支付命令送達
    1 個月翌日）起算之法定遲延利息。並聲明：除假執行擔保
    金額外，如主文所示。
三、被告未於最後言詞辯論期日到場，據其前曾到場及所提出書
    狀，則以：兩造間之金錢往來乃共同投資關係，並非借貸。
    共同投資所生盈虧及相互金錢往來尚待會算。原告所提出之
    匯款收據，金額僅有77萬1,462 元，且其中3 筆匯款，為伊
    匯予第3 人之憑證，另其中1 筆則係伊係用用卡繳款單，此
    4 筆金額共9 萬8,042 元，皆與兩造之金錢往來無關。至於
    原告所執系爭借據部分，乃原告原本允諾將出借款項予伊，
    惟原告事後並未依約交付款項，原告主張曾出借217 萬7,00
    0 元予伊，並非事實等語，資為抗辯。並聲明：1 、原告之
    訴及其假執行之聲請均駁回。2 、如受不利益判決，願供擔
    保請准免為假執行。
四、經查：
（一）原告執有被告於95年5 月26日書立之系爭借據乙紙。其上
      記載：「茲向甲○○小組借款貳佰壹拾柒萬柒仟元正」之
      文字內容。
（二）原告曾先後於87年9 月17日、88年8 月13日、89年2 月15
      日、90年1 月20日、90年3 月12日、90年5 月7 日、90年
      6 月14 日 、90年7 月12日、90年8 月13日、90年10月11
      日、90年11 月9日、90年11月20日、90年12月17日、90年
      11月6 日、91 年3月18日分別匯款或存入被告帳戶各5 萬
      元、6 萬6,000 元、6 萬元、9 萬3,000 元、5 萬元、2
      萬3,000 元、7 萬元、2 萬5,000 元、2 萬3,000 元、3
      萬1,000 元、6 萬元、4 萬4,000 元、5 萬元予被告。
（三）原告執有匯款人均為被告名義，日期先後為86年11月20日
      、87年3月30日、91年4月1日，金額各為5萬元、4萬元、4
      ,500 元之匯款單據及88年8月5日金額為3,452元之美國運
      通卡信用卡帳款繳款單各1份。
      以上各項，有原告提出之系爭借據、華南商業銀行匯款回
      條聯、郵政國內匯款執據、華信銀行匯款委託書、第一商
      業銀行款存根聯、支票存款送款簿存根聯、合作金庫銀行
      匯款回條聯、信用卡帳款繳款單等可稽，並為被告所不爭
      執，均堪信為真實。
五、爭點之論述：
    原告主張被告陸續向伊借款，至95年間結算，確認被告尚積
    欠之金額計217 萬7,000 元，並由被告於95年6 月26日書立
    系爭借據等情，業據其提出上述系爭借據及匯款、存款等單
    據為憑。被告不爭執借據為真正，及有收受上述四之（二）
    所述款項之事實，惟辯稱︰兩造間之金錢往來乃共同投資關
    係，並非借貸，系爭借據所載款項則未交付云云。是以本件
    所應審酌之爭點應在於︰（一）系爭借據係交付款項前所簽
    署或係結算後所簽署？（二）兩造間之金錢往來係消費借貸
    關係或投資關係？
    茲論述如下︰
（一）關於被告抗辯系爭借據所載款項並未交付乙節，原告則主
      張系爭借據係陸續交付款項後，結算時所書立，嗣被告曾
      於95、96年間以0000000000號行動電話發簡訊予原告提及
      還款之事等情。經核，原告所執行動電話，確有收受以英
      文「JACK」署名所發送、內容分別為「祝福你有個美好的
      未來﹗217 我會努力處理，妳不用擔心工作那麼久，有機
      會就好好休息吧﹗」、「還妳錢本就是理所當然，只是我
      身上沒錢，而我正盡量想辦法我也知道那房子對你意義…
      」、「五六月有機會可以還妳一點錢﹗」等3 筆簡訊記錄
      之事實，業據原告當庭提出行動電話乙只，並經現場操作
      由被告訴訟代理人檢視無訛。而依原告所提出被告之名片
      ，所載英文姓名即為「JACK YANG 」，行動電話號碼亦同
      為「0000000000」，堪信上述簡訊應為被告發送予原告為
      是。再參以被告於87年至91年間，確有收受原告所給付款
      項之情，亦如上述四之（二）所載。另前揭簡訊中「217
      」之數字與系爭借據上萬元以上之金額（217 萬）亦相吻
      合，堪認系爭借據顯係雙方金錢往來以後始出具。準此，
      原告主張系爭借據乃兩造結算後所書立乙情，自堪信為真
      實。兩造既經結算確認後，始書立前揭金額之系爭借據為
      憑，兩造間消費借貸關係自應依系爭借據而定之。被告抗
      辯款項未交付云云，即非可採。
（二）至於被告復抗辯兩造間金錢往來乃共同投資關係，並非借
      貸乙節。經核，被告就其所謂共同投資關係，並未具體敘
      明投資標的、合作條件等重要之契約要素，復未提出任何
      證據以明，已非無疑。況且，倘兩造上述金錢往來確為合
      作投資關係，衡情，亦無事後由被告出具系爭借據載明借
      款金額之理。再按當事人之一方對他方負金錢或其他代替
      物之給付義務而約定以之作為消費借貸之標的者，亦成立
      消費借貸。民法第474 條第2 項亦有明文。縱兩造間原有
      金錢往來確屬投資關係，然兩造事後經結算債務金額，而
      由被告出具系爭借據為憑，堪認兩造即屬約定以該債務作
      為消費借貸之標的，依上揭規定，亦已成立消費借貸關係
      。被告此部分抗辯，亦無從憑採。
（三）綜上所述，兩造間確有借貸金額217 萬7,000 元之消費借
      貸關係存在乙情，已堪認定為真正。
六、按消費借貸之借用人應於約定期限內，返還與借用物種類、
    品質、數量相同之物，未定返還期限者，借用人得隨時返還
    ，貸與人亦得定1 個月以上之相當期限，催告返還。民法第
    第478 條規定甚明。兩造間有上述消費借貸關係存在，已析
    述如上，而原告並未主張及舉證兩造已約定返還期限，自屬
    未定返還期限者，原告即得定1 個月以上之相當期限，催告
    被告返還之。而所謂貸與人得定1 個月以上之相當期限催告
    返還，非謂貸與人之催告必須定有期限，祇須貸與人有催告
    之事實，而催告後已逾1 個月以上相當期限者，即認借用人
    有返還借用物之義務（最高法院73年臺抗第413 號裁判參考
    ）。原告前聲請本院對被告核發支付命令（經被告聲明異議
    視為本件起訴），自發生催告請求之效力。而被告已於97年
    1 月11日收受本件支付命令之送達，有本院送達證書存卷可
    佐，其收受送達後逾1 個月之相當期限，至97年2 月11日即
    有返還之義務，而被告迄未返還，即應負遲延責任。從而，
    原告本於消費借貸之法律關係，請求被告給付217 萬7,000
    元，及自97年2 月12日（即支付命令送達1 個月翌日）起至
    清償日止，按年息百分之5 計算之利息，為有理由，應予准
    許。
七、本件並依職權確定訴訟費用額為2 萬2,582 元（即第一審裁
    判費），應由被告負擔。
八、兩造分別陳明願供擔保，請求宣告假執行或免為假執行，經
    核，均無不合，爰分別酌定相當之擔保金額各予准許。
九、本件事證已臻明確，兩造其餘主張、陳述及所提之證據，經
    審酌均與本院前揭判斷不生影響，爰不一一詳予論述，附此
    敘明。
十、據上論結，本件原告之訴為有理由，依民事訴訟法第385 條
    第1 項前段、第78條、第390 條第2 項、第392 條第2 項，
    判決如主文。
中    華    民    國    97    年    8     月    8     日
                  民事第三庭  法  官  施月燿
以上正本證明與原本無異。
如對本判決上訴，應於判決送達後20日內向本院提出上訴狀。
中    華    民    國    97    年    9     月    8     日
                              書記官  于耀文


司法院資訊處製作；財團法人民間司法改革基金會備份。
